臺灣板橋地方法院民事判決　九十二年度訴字第二三九九號
　　原　　　告　甲○○
　　訴訟代理人　廖振洲律師
　　被　　　告　匯豐汽車股份有限公司
　　法定代理人　丙○○
　　訴訟代理人　丁○○
右當事人間債務人異議之訴事件，於民國九十三年二月十九日辯論終結，本院判決如
左：
    主    文
本院九十二年度民執喜字第三０六九０號清償票款強制執行事件所為之強制執行程序
應予撤銷。
訴訟費用由被告負擔。
    事    實
甲、原告方面：
一、聲明：如主文所示。
二、陳述：
  (一)被告陳稱原告於民國九十一年九月間以分期付款附條件買賣方式向其購買車牌
      號碼七Ｔ－二四七六號自小客車一部，因逾期未繳分期款，取回車輛公開拍賣
      清償債權後，仍不足新台幣（下同）八十四萬七百六十八元。被告並自承執有
      原告及訴外人李義正、柯文龍於九十一年九月十八日共同簽發之本票，內載憑
      票交付八十四萬七百六十八元，業經鈞院准許強制執行，並向鈞院聲請強制執
      行程序進行中。
  (二)惟查：系爭車號七Ｔ－二四七六號車輛買賣合約書及本票係訴外人周恆輝以偽
      造原告之身分證，冒充原告簽名其上，目前訴外人周恆輝因偽造文書案在鈞院
      九十二年度訴字第四０八號審理中，是本票債權不存在，爰在強制執行程序終
      結前，依強制執行法第十四條第二項規定提起本件訴訟。
三、證據：提出被告之存證信函、本院九十一年度票字第九八五一號民事裁定、本院
    九十二年度民執喜字第三０六九０號囑託查封登記函、台北縣政府警察局函、台
    北縣政府警察局刑事案件移送書等件（均影本）為證。
乙、被告方面：
一、聲明：駁回原告之訴。
二、陳述：
（一）本件附條件買賣契約書係由承辦業務員乙○○於九十一年九月至原告在契約上
      所載地址對保，當時原告連同保證人李義正、柯文龍也在場一起對保，經由乙
      ○○審視三人身分證無誤，眼看三人在附條件買賣契約書、系爭本票及授權書
      、動產擔保交易條件買賣設定書等文件親簽姓名完成對保。
（二）原告購車後自第一期起即未繳分期款，積欠總金額含未到期利息共為八十四萬
      七百六十八元，而系爭車輛實際已在當舖，被告前稱取回車輛公開拍賣有疏誤
      。被告遂於九十一年十月間，持原告及訴外人李義正、柯文龍共同簽發之系爭
      本票，向鈞院聲請本票准予強制執行之裁定，約於九十一年十一月中旬收受裁
      定書，然原告未於二十日之法定期間內提起確認本票債權不存在之訴，因此被
      告並不知原告是否確有被偽造簽名之事，亦無從確認真偽，是被告於九十二年
      八月中旬收到本票裁定確定證明書後僅得依程序辦理強制執行，並於九十二年
      九月間向鈞院聲請取得債權憑證，嗣再於九十二年十月間聲請查封原告財產。
三、證據：提出車號七Ｔ－二四七六號附條件買賣契約書、本票及授權書、動產擔保
    交易附條件買賣設定書、本院九十三年度票字九八五一號民事裁定及確定證明書
    、本院九十二度年度民執喜字第二六五五七號債權憑證、原告分期繳款紀錄、原
    告及李義松身分證等件(均影本)，並聲請訊問乙○○。
丙、本院依職權調取本院九十二年度民執喜字三０六九０號執行卷宗。
    理    由
一、本件原告起訴主張：被告持有原告簽立之車號七Ｔ－二四七六號車輛買賣合約書
    及本票係訴外人周恆輝以偽造原告之身分證，冒充原告簽名其上，目前訴外人周
    恆輝因偽造文書案在本院九十二年度訴字第四０八號審理中，是本票債權不存在
    ，原告竟執系爭本票向本院聲請強制執行，爰在強制執行程序終結前，依強制執
    行法第十四條第二項規定提起本件訴訟等情。被告則以本件附條件買賣契約書係
    由承辦業務員乙○○於九十一年九月至原告在契約上所載地址對保，當時原告連
    同保證人李義正、柯文龍也在場一起對保，經由乙○○審視三人身分證無誤，眼
    看三人在附條件買賣契約書、系爭本票及授權書、動產擔保交易條件買賣設定書
    等文件親簽姓名完成對保。原告購車後自第一期起即未繳分期款，積欠總金額含
    未到期利息共為八十四萬七百六十八元，被告遂於九十一年十月間，持原告及訴
    外人李義正、柯文龍共同簽發之系爭本票，向本院聲請本票准予強制執行之裁定
    ，約於九十一年十一月中旬收受裁定書，然原告未於二十日之法定期間內提起確
    認本票債權不存在之訴，因此被告並不知原告是否確有被偽造簽名之事，亦無從
    確認真偽，是被告於九十二年八月中旬收到本票裁定確定證明書後僅得依程序辦
    理強制執行，並於九十二年九月間向本院聲請取得債權憑證，嗣再於九十二年十
    月間聲請查封原告財產等語，資為抗辯。
三、本院查：被告以本院九十一年度票字第九八五一號民事裁定為執行名義，聲請本
    院民事執行處以九十二年度民執喜字第二六五五七號清償票款事件對原告為強制
    執行，經執行結果，因原告無財產可供執行，本院執行處依強制執行法二十七條
    規定發給被告債權憑證後，被告再聲請本院民事執行處以九十二年度民執字第三
    ０六九０號清償票款事件執行查封原告所有之不動產等情，業據本院調卷查明無
    誤。茲原告以系爭本票係他人偽造原告名義簽立，本票債權不存在為由，提起本
    件債務人異議之訴，是本件要審究者，即為系爭本票上原告之簽名是否為原告所
    為？
四、原告主張系爭本票係偽造之事實，業據其提出台北縣政府警察局函影本、台北縣
    政府警察局刑事案件移送書影本等件為證，而經本院於九十三年二月十九日審理
    時當庭檢視比對原告提出之身分證正本與被告留存持有之原告身分證影本結果，
    發現二張證件之正面身分證號碼與出生年月日相同，但原告本人之身分證是記載
    七十五年三月一日核發、被告持有之原告身分證影本則是記載八十七年七月五日
    換發；二張證件背面住遷註記欄、父母欄、職業欄均不相同，原告之身分證住遷
    註記欄記載為台北縣蘆洲市○○路○路五八號，嗣更正為四六巷五號二樓、職業
    欄記載為學生，嗣經註銷、父欄記載是李榮吉、母欄記載是李陳玉霞；被告持有
    之原告身分證影本住遷註記欄是台北縣蘆洲市○○○路四六巷五號、職業欄記載
    無，嗣經註銷、父欄記載是李木源、母欄是記載林月桃等情，可見被告持有之原
    告身分證影本與原告之身分證明顯有異。再證人乙○○於當日到庭指證後，亦證
    稱：原告不是伊見過甲○○等語，堪認原告上開主張，應信為真實。
五、按在票據簽名者，依票上所載文義負責。二人以上共同簽名時，應連帶負責。票
    據法第五條定有明文；次按執行名義無確定判決同一之效力者，於執行名義成立
    前，如有債權不成立或消滅或妨礙債權人請求之事由發生，債務人亦得於強制執
    行程序終結前提起異議之訴，強制執行法第十四條第二項規定甚詳。查原告並未
    於系爭本票上簽名，已如前述，依上開法條規定，原告就系爭本票自不負票據上
    責任。
六、從而，原告主張系爭本票債權不存在，核屬有據，被告對於原告既無系爭本票債
    權存在，竟以系爭本票准予強制執行之執行名義，聲請法院就原告財產實施之強
    制執行程序，原告依強制執行法第十四條第二項之規定，於強制執行程序終結前
    ，提起債務人異議之訴，訴請撤銷本院九十二年度民執喜字第三０六九０號清償
    票款強制執行事件已實施之強制執行程序，為有理由，應予准許。
七、據上論結：原告之訴為有理由，依民事訴訟法第七十八條，判決如主文。
中　　　華　　　民　　　國　　九十三　　年　　　三　　　月　　  四　  　日
                                臺灣板橋地方法院民事第二庭
~B法　　　官　古秋菊
右為正本係照原本作成
如對本判決上訴，須於判決送達後廿日內向本院提出上訴狀
中　　　華　　　民　　　國　　九十三　　年　　　三　　　月　  　四　  　日
~B法院書記官　王政煌
